【裁判字號】    90,上易,1691
【裁判日期】    901206
【裁判案由】    詐欺
【裁判全文】
臺灣高等法院臺南分院刑事判決           九十年度上易字第一六九一號      Ｃ
      上  訴  人
      即  被  告  甲  ○  ○
右上訴人因詐欺案件，不服臺灣臺南地方法院九十年度易字第一三七七號中華民國九
十年九月二十四日第一審判決（起訴案號：臺灣臺南地方法院檢察署九十年度偵字第
二０二七號），提起上訴，本院判決如左：
      主      文
原判決撤銷。
甲○○意圖為自己不法之所有，以詐術使人將本人之物交付，處有期徒刑肆月，如易
科罰金，以參佰元折算壹日。
      事      實
一、甲○○於民國（下同）於八十五年間為臺灣鐵路管理局（以下簡稱鐵路局）台南
    車站站務佐理，因具公務人員身分，未便從事商業行為，乃藉雙嬴有限公司（以
    下稱雙嬴公司）名義，於八十五年四月間與鐵路局簽訂該局台南站靜態平面廣告
    位置租賃契約，以年租金新台幣（下同）一百八十二萬元承租該站前站候車室廣
    告燈箱三面、地下道、前站站房正面南側陽台上廣告燈箱各一面、第一月台屋簷
    五車至七車間廣告燈箱九面、第二月台屋簷四至六車間廣告燈箱六面及前站出口
    處廣告燈箱五面，供經營平面廣告業務，租期三年，自八十五年四月十六日起，
    至八十八年四月十五日止。嗣再以雙嬴公司名義，於八十六年八月二十日，與花
    仙之鄉旅館有限公司（嗣變更組織並更名為花之鄉大飯店事業股份有限公司，以
    下簡稱花之鄉公司）簽訂契約，將其中前站出口處廣告燈箱一面，以月租二萬元
    轉租予花之鄉公司，租期一年，自八十六年八月二十日起，至八十七年八月十九
    日止。
二、甲○○明知其向鐵路局承租該燈箱之期間將於八十八年四月十五日屆滿，其已無
    使用權，竟圖為自己不法之所有，隱瞞此一事實，於八十七年八月十九日與花之
    鄉公司租期屆滿後，再與花之鄉公司代表人乙○○口頭約定除租金改為每月一萬
    六千元外，餘延用原契約內容，自八十七年九月一日起至八十八年八月三十一日
    止，續將該廣告燈箱租予花之鄉公司使用，致不知情之花之鄉公司代表人乙○○
    陷於錯誤，一次簽發包括八十八年四至八月份租金在內之支票共十一張（自八十
    七年九月二十日起，至八十八年七月二十日止，以每月二十日為發票日，金額各
    一萬六千元）交付甲○○。嗣鐵路局於八十八年四月間因租約到期，拆除前開廣
    告燈箱，惟甲○○仍將花之鄉公司所交付之八十八年四月至八月份租金支票委託
    銀行提示付款而兌領花用，計詐得六萬四千元，經乙○○催索，均置不理，始知
    受騙。
三、案經花之鄉公司代表人乙○○訴請臺灣台南地方法院檢察署檢察官偵查起訴。
      理      由
一、訊據上訴人即被告甲○○對於右揭其以雙嬴公司名義與鐵路局簽訂之廣告燈箱租
    賃契約租期至八十八年四月十五日止，並將其中台南站前站出口上方之廣告燈箱
    轉租予花之鄉公司，租期至八十七年八月十九日止。嗣於八十七年八月十九日租
    期屆滿後，其未將與鐵路局之租約將於八十八年四月十五日期滿之事實告知花之
    鄉公司，即與花之鄉公司代表人乙○○口頭約定續租一年，而一次收取全部租金
    支票，並均提示兌領花用之事實，固不否認，惟辯稱：伊與鐵路局租約期滿後，
    曾再參與投標，但未得標，至存入銀行代收之支票，銀行不讓伊取回，故予兌領
    花用，嗣雖擬與花之鄉公司分期償還，惟被拒絕，並無詐欺之意等語。
二、惟查上開事實，業據告訴人花之鄉公司代表人乙○○指訴明確，並有鐵路局與雙
    嬴公司台南站靜態廣告位置租賃契約書影本、雙嬴公司與花之鄉公司租賃合約書
    影本各一份及花之鄉公司交付予被告之租金支票影本十一張附卷可證。查被告明
    知與鐵路局租約期滿後，即無權再轉租，竟故意隱滿，並逾收租金，且將支票全
    部提示付款兌領，經告訴人催索又置之不理，亦為被害人乙○○指訴，並有存證
    信函可按，至被告所辨：存入銀行代收之支票，銀行不讓伊取回故予兌領一節，
    經查存入銀行代收之支票，屆期前隨時可予取回，為眾所週知之事實，況若如被
    告所述，亦應於兌領後，將款返還告訴人花之鄉公司，竟擅予花用，其蓄意詐騙
    ，已甚明確，所辯因與鐵路局租約期滿後，曾再參與投標，但未得標，至存入銀
    行代收之支票，銀行不讓伊取回，故予兌領花用，並無詐欺之意等語，顯係卸責
    之詞，不足採信，犯行應堪認定。
三、查被告意圖為自己不法之所有，以詐術使人將本人之物交付，核其所為，係犯刑
    法第三百三十九條第一項詐欺取財罪。又按刑法第四十一條業經立法院於民國九
    十年元月四日修正，將易科罰金之適用範圍擴大為五年以下有期徒刑之罪，並明
    定併合處罰之數罪，如各罪均得易科罰金者，其應執行之刑逾六個月時，亦得適
    用之，並經總統於九十年一月十日公佈，一月十二日生效，被告八十五年八月間
    犯詐欺罪，在新法修正前，而所犯詐欺罪，其最高本刑為五年以下有期徒刑，新
    舊法比較結果，以新法有利於被告，自應依較有利於被告之新法而適用之。
四、原審予以論罪科刑，固非無見，惟查刑法第四十一條業經立法院於民國九十年元
    月四日修正，並經總統於九十年一月十日公佈，一月十二日生效，已如前述，被
    告於八十五年八月間犯詐欺罪，在新法修正前，而所犯詐欺罪，其最高本刑為五
    年以下有期徒刑，新舊法比較結果，以新法有利於被告，自應依較有利於被告之
    新法而適用之。原審諭知有期徒刑肆月並諭知如易科罰金以參佰元折算壹日，但
    未比較新舊法而適用較有利於被告之新法，竟予諭知易科罰金，自有未合，上訴
    意旨，否認犯罪，指摘原判決不當，固不足採，惟原判決既有上述可議，自屬無
    可維持，應由本院撤銷改判，爰審酌被告犯罪之動機、目的、手段、所生危害及
    犯罪後未能完全坦承犯行等一切情狀，判處有期徒刑肆月，並諭知易科罰金以參
    佰元折算壹日，以資懲儆。
據上論斷，應依刑事訴訟法第三百六十九條第一項前段、第三百六十四條、第二百九
十九條第一項前段、刑法第三百三十九條第一項、第二條第一項、第四十一條第一項
前段，罰金罰鍰提高標準條例第一條前段、第二條，判決如主文。
本案經檢察官劉得鉦到庭執行職務。
中    華    民    國      九十      年      十二      月      六        日
                                  臺灣高等法院臺南分院刑事第六庭
                                      審判長法官  楊    明    章
                                            法官  徐    宏    志
                                            法官  戴    勝    利
右正本證明與原本無異。
不得上訴。
                                      法院書記官  吳    銘    添
中    華    民    國      九十      年      十二      月     七         日
附錄法條：
刑法第三百三十九條第一項：意圖為自己或第三人不法之所有，以詐術使人將本人或
                          第三人之物交付者，處五年以下有期徒刑、拘役或科或
                          併科一千元以下罰金。


司法院資訊處製作；財團法人民間司法改革基金會備份。
